【裁判字號】    89,上易,134
【裁判日期】    890620
【裁判案由】    侵權行為損害賠償
【裁判全文】
臺灣高等法院民事判決  八十九年度上易字第一三四號
      上  訴  人    萬順汽車貨運股份有限公司
      法定代理人    曾雍泰
      上  訴  人    乙○○
      右二人共同
      訴訟代理人    李秋銘律師
      被  上訴人    甲○○    .
      訴訟代理人    林映廷律師
                    周慧貞律師
右當事人間請求侵權行為損害賠償事件，上訴人對於中華民國八十九年一月十一日臺
灣宜蘭地方法院八十七年度訴字第一０五號第一審判決提起上訴，本院判決如左：
    主    文
上訴駁回。
第二審訴訟費用由上訴人負擔。
    事    實
甲、上訴人方面：
壹、聲明：
一、原判決不利於上訴人部分廢棄。
二、右廢棄部分被上訴人在第一審之訴駁回。
貳、陳述：除與原判決記載相同者，茲引用之外，補稱：
一、本件並無修正後民事訴訟法第二百二十二條第二項規定之適用。
參、證據：援用第一審所提證據。
乙、被上訴人方面：
壹、聲明：駁回上訴。
貳、陳述：除與原判決記載相同者，茲引用之外，補稱：
一、被上訴人為證明其香魚養殖場內，已有兩池即將出貨之香魚成魚苗全數死亡，暨
    其數量若干，實已極盡舉證之能事。
參、證據：援用第一審所提證據。
    理    由
一、被上訴人主張上訴人乙○○係上訴人萬順汽車貨運股份有限公司（下稱萬順公司
    ）之大貨車司機，乙○○於八十六年十二月一日清晨六時許，駕駛萬順公司所有
    車號ＫＭ－八五八號大貨車，沿台二線由台北往宜蘭方向行駛，途經宜蘭縣頭城
    鎮○○段下新興小段被上訴人之香魚養殖場附近時，應注意車前狀況，且無不能
    注意之情形，竟疏未注意，貿然衝向路旁，撞斷被上訴人豎立於其塭堤旁之電線
    桿，造成漁塭電源中斷，備用之發電機電盤亦因此損壞，致面積達三公頃計五池
    之香魚苗因缺氧而全部暴斃，其中二池即將出貨之成角苗損失逾十萬尾，以每尾
    七元計算，被上訴人受有七十萬元之損失，爰依民法第一百八十四條、第一百八
    十八條第一項規定，請求上訴人連帶給付七十萬元及自起訴狀繕本送達翌日起算
    之法定遲延利息（被上訴人逾上開部分之請求，業經原審判決被上訴人敗訴確定
    ）。
    上訴人對乙○○駕駛萬順公司之大貨車撞斷被上訴人豎立於其上述塭堤旁之電線
    桿，致漁苗因缺氧而死亡之情不爭執，惟以被上訴人於事故發生後，對魚苗所受
    損害數量，並非不能存證證明其數額，或證明其受損數額顯有重大困難，卻怠於
    為存證證明，被上訴人就系爭香魚死亡數量並未舉證，上訴人僅願賠償五千尾魚
    苗損失，並以每尾六元計算等語資為抗辯。
    （原審為上訴人訴敗訴之判決，上訴人提起上訴。）
二、被上訴人主張上訴人乙○○係上訴人萬順公司之大貨車司機，乙○○於八十六年
    十二月一日清晨六時許，駕駛萬順公司所有車號ＫＭ－八五八號大貨車，於途經
    宜蘭縣頭城鎮○○段下新興小段被上訴人之香魚養殖場附近時，因疏未注意，貿
    然衝向路旁，撞斷被上訴人豎立於其塭堤旁之電線桿，造成漁塭電源中斷，致魚
    塭內之香魚苗因缺氧死之之情，業據提出照片四幀為證，並經證人郭瑞隆、黃順
    良、林正青於原審到庭證述屬實，且為上訴人所不爭執，堪認為真正。
三、按因故意或過失，不法侵害他人之權利者，負損害賠償責任。又受僱人因執行職
    務，不法侵害他人之權利者，由僱用人與行為人連帶負損害賠償責任，民法第一
    百八十四條一項前段、第一百八十八條第一項前段分別定有明文。上訴人乙○○
    不法侵害被上訴人所有之香魚苗，既經認定，自應負賠償責任。上訴人萬順公司
    為其僱用人亦應負連帶賠償責任。茲所應審酌者，為被上訴人所得請求上訴人賠
    償之金額，茲敘述如左：
１、被上訴人主張伊受有香魚苗十萬尾，每尾七元，計七十萬元之損失，上訴人則僅
    願以每尾六元，賠償五千尾之損失，其餘否認之。
２、按當事人已證明受有損害而不能證明其數額或證明顯有重大困難者，法院應審酌
    一切情況，依所得心證定其數額，民事訴訟法第二百二十二條第二項定有明文。
３、本件死亡之香魚苗体積甚小，數量甚多，而死亡之魚苗並無適當方法於泥濘之池
    塘中順利撈出，有台灣省水產試驗所八十八年二月二十四日水養字第○六九八號
    函可稽（原審卷第一二０頁），則顯難期被上訴人就死亡之魚苗數提出確切之數
    額。
４、查：
(1)、證人李炎基於原審證稱，被上訴人曾於八十六年中秋節左右向其購買一百萬顆之
    香魚發眼卵，發眼卵孵化率約九成等語（見原審卷第二００頁）。
(2)、香魚苗室外培育，每分地收成最佳者約十萬尾，平均約五萬尾左右，有台灣省水
    產試驗所八十八年二月二四日水養字第○六九八函可稽。本件死亡之二池成魚苗
    面積為三千零一平方公尺，有宜蘭地政事務所複丈成果圖可稽。則換算成台制面
    積為四點零二分。收成平均值為二十二萬五千尾，至多收成為四十萬尾。
(3)、證人黃順良於原審證稱有向被上訴人訂購十萬尾成魚苗，因嗣後魚苗死亡，被
    上訴人即退還定金等語（見原審卷第一三一頁背面）。
(4)、本院斟酌上情認被上訴人所主張二池之香魚苗死亡量應為十萬尾。
５、人工香魚苗價格每尾約六至八元，有台灣省水產試驗所八十七年十月八日水養字
    第四六八九號函可稽（原審卷第八二頁）。本院取其中間值認以每尾七元計算為
    合理。
四、綜上所述，本件被上訴人主張其損失十萬尾魚苗，每尾七元計算，計七十萬元為
    可採。從而，被上訴人本於侵權行為損害賠償法律關係，請求上訴人連帶給付七
    十萬元及自八十七年四月十九日（起訴狀繕本送達翌日）起之法定遲延利息，為
    有理由，應予准許。原審判命上訴人如數給付，於法並無不合。上訴意旨指摘原
    判決不當，求予廢棄改判，為無理由，應予駁回其上訴。
五、本件事證已明，兩造其餘攻擊防禦方法，經核於本判決之結果不生影響，爰不一
    一論述。
六、據上論結，本件上訴為無理由，依民事訴訟法第四百四十九條第一項、第八十五
    條第二項，判決如主文。
中      華      民      國    八十九    年      六      月    二十      日
                                臺灣高等法院民事第十一庭
                                    審判長法  官  吳  景  源
                                          法  官  連  正  義
                                          法  官  滕  允  潔
右正本係照原本作成。
不得上訴。
中      華      民      國    八十九    年      六      月    二十一    日
                                          書記官  邵  淑  津


司法院資訊處製作；財團法人民間司法改革基金會備份。
